【裁判字號】    95,訴,2823
【裁判日期】    970321
【裁判案由】    偽證
【裁判全文】
臺灣桃園地方法院刑事判決              95年度訴字第2823號
公  訴  人  臺灣桃園地方法院檢察署檢察官
被      告  乙○○
                    （現於臺灣臺北監獄執行中）
上列被告因偽證案件，經檢察官提起公訴（95年度偵字第20923
號），本院判決如下︰
    主  文
乙○○證人於執行審判職務之公署審判時，於案情有重要關係之
事項，供前具結，而為虛偽陳述，處有期徒刑參月，減為有期徒
刑壹月又拾伍日。
    事  實
一、乙○○於民國93年10月間經由甲○○聯繫分別與江長湖、丙○○共同謀議自柬埔塞金邊地區走私第一級毒品海洛因來臺
    （乙○○、江長湖、丙○○所犯運輸第一級毒品犯行部分均
    分別經判處有期徒刑15年確定，甲○○部分則未據起訴），
    並推由丙○○、江長湖、乙○○經由香港轉赴金邊運輸海洛
    因來臺，3 人遂於同年11月2 日共同前往桃園國際機場，搭
    乘長榮航空公司BR867 號班機先至香港旅遊，同年11月4 日
    轉機前往柬埔塞金邊地區，住宿於當地「中興飯店」，江長
    湖、乙○○住305 號房、丙○○住206 號房。翌日（11月5
    日）下午5 時許，由丙○○向金邊當地2 名姓名年籍不詳之
    成年男子，取得第一級毒品海洛因磚6 塊後，帶至305 號房
    內，由丙○○、乙○○、江長湖共同將之碾碎，再以塑膠袋
    平均分成6 長條包裝，1 人2 包（各淨重702.13公克、704.
    77公克、700 公克），分別藏放在甲○○預先備妥之3 雙球
    鞋內，其上再覆蓋鞋墊加以掩飾，隔日（11月6 日），3 人
    分別穿著前開夾藏有第一級毒品海洛因之球鞋各1 雙，自柬
    埔塞金邊搭機至香港，再由香港轉機搭乘長榮航空公司BR87
    0 號班機返抵桃園國際機場，將該管制進口之海洛因毒品私
    運入境我國，嗣乙○○、江長湖於通關檢查時為財政部臺北
    關稅局人員會同法務部調查局桃園縣調查站人員當場查獲逮
    捕，丙○○則順利通關未被查獲。詎乙○○為脫免丙○○刑
    事責任，竟基於偽證之犯意，於95年8 月1 日上午10時30分
    許，在臺灣高等法院95年度上重更(一)字第40號丙○○涉嫌運
    輸第一級毒品案件出庭作證時，就丙○○有無共同運輸第一
    級毒品等對於案件有重要關係之事項，供前具結後，虛偽證
    稱：「（辯護人問：被告丙○○的反應？）被告私底下跟我
    講，問我們是怎麼要來帶這個東西，我說我都知道要替甲○○帶東西，我問丙○○是否也是要來帶東西，他說他不是，
    我說我不管，反正就是有6 塊東西，我分給大家，要不要帶
    隨便他們，丙○○不要帶，因為他家裡不缺錢，丙○○就回
    他房間，我裝好毒品後，就把丙○○應該帶的那份拿到他房
    間給他，放在那邊，說要不要帶隨便你」、「（辯護人問：
    在那邊，丙○○有無勸你們不要做這個事？）有，他有勸我
    ，但我家需要錢，有房貸及卡債，所以我沒有接受他的勸告
    」等語。嗣乙○○於所虛偽陳述之前開案件裁判確定前（丙○○所涉上開案件，業經臺灣高等法院以95年度上重更(二)字
    第87號審理後判決丙○○有罪，上訴最高法院後，於96年9
    月28日經最高法院以96年度台上字第5205號駁回上訴確定）
    ，於本案之96年5 月8 日審理期日自白其偽證之犯行，因而
    查知上情。
二、案經臺灣高等法院檢察署函請臺灣桃園地方法院檢察署檢察
    官偵查起訴。
    理  由
一、前揭犯罪事實，業據被告乙○○於本院審理時坦認不諱，並
    有臺灣高等法院95年度上重更(一)字第40號案件之95年8 月1
    日審判筆錄暨證人結文（訊問前）影本各1 份在卷可稽，且
    丙○○所犯前開運輸第一級毒品罪之案件，亦歷經本院以94
    年度重訴字第1 號、臺灣高等法院以94年度上重訴字第61號
    、95年度上重更(一)字第40號、95年度上重更(二)字第87號均判
    決丙○○犯共同運輸第一級毒品罪，並經最高法院以96年度
    台上字第5205號駁回上訴確定在案等情，亦有各該刑事判決
    及丙○○之臺灣高等法院被告前案記錄表各乙份在卷可參，
    復經本院調閱上開案卷核閱無訛，足認丙○○確有與甲○○
    、江長湖、乙○○等人基於犯意聯絡而於上述時地，共同私
    運管制進口之第一級毒品海洛因來臺之犯行屬實，堪徵被告
    乙○○於前開丙○○運輸第一級毒品案件審理中以證人身分
    所為之陳述係屬偽證，是其前揭任意性之自白核與事實相符
    。按刑法上之偽證罪，為形式犯，不以結果之發生為要件，
    證人於供前或供後具結而就案情有重要關係事項，故為虛偽
    陳述，其犯罪即成立，而該罪所謂於案情有重要關係之事項
    ，則指該事項之有無，足以影響於裁判之結果者而言，至於
    其虛偽陳述，法院已否採為裁判或檢察官據為處分之基礎，
    或有無採為基礎之可能，皆於偽證罪之成立無影響，最高法
    院71年臺上字第8127號、84年臺上字第3949號著有判例可資
    參照。查被告就丙○○究有無在柬埔塞金邊地區其等投宿之
    飯店房間內與乙○○、江長湖共同分裝海洛因並夾藏在球鞋
    內而共同運輸毒品海洛因回台一節，乃事涉丙○○是否構成
    運輸第一級毒品海洛因之犯行，自屬對於該案情有重要關係
    之事項無誤。綜上所述，本件事證明確，被告犯行堪以認定
    ，應依法論科。
二、核被告乙○○所為，係犯刑法第168 條之證人於執行審判職
    務之公署審判時，於案情有重要關係之事項，供前具結而為
    虛偽陳述之偽證罪。按刑法第172 條之規定，並不專在獎勵
    犯罪人之悛悔，而要在引起偵查或審判機關之易於發見真實
    ，以免被誣告人終於受誣，故不論該被告之自白在審判前或
    審判中，自動或被動，簡單或詳細，一次或二次以上，並其
    自白後有無翻異，苟其自白在所誣告（偽證）之案件裁判確
    定以前，即應依該條減免其刑，最高法院31年上字第345 號
    著有判例亦可資參照。查被告乙○○於本案96年5 月8 日審
    理期日，已就所偽證之事實為供述，僅爭執其法律適用，自
    屬自白無訛，復前開丙○○所涉毒品案件於96年9 月28日始
    經最高法院以96年度台上字第5205號判決，認丙○○上訴不
    合法駁回確定，此有前述該案件歷審判決書、臺灣高等法院
    被告前案紀錄表各1 份附卷足憑，是被告於所虛偽陳述之案
    件確定前自白，應依刑法第172 條規定，減輕其刑。爰審酌
    被告之素行，犯罪之動機、目的、手段，為使丙○○脫罪不
    惜翻異前詞為虛偽證言，妨害國家司法公正與真實發現，所
    生危害非輕，惟念其犯後能坦承犯行、深感悔悟，並年紀尚
    淺、涉世未深等一切情狀，量處如主文所示之宣告刑，再被
    告所犯上開罪名之犯罪時間係在96年4 月24日以前，合於中
    華民國96年罪犯減刑條例第2 條第1 項第3 款減刑條件，依
    法減輕其宣告刑2 分之1 。
據上論斷，應依刑事訴訟法第299 條第1 項前段，刑法第168 條
、第172 條，中華民國96年罪犯減刑條例第2 條第1 項第3 款、
第7 條，判決如主文。
本案經檢察官蔡宜均到庭執行職務。
中    華    民    國    97    年    3     月    21    日
                  刑事第七庭審判長法  官  蕭世昌
                                  法  官  連雅婷
                                  法  官  林惠霞
以上正本證明與原本無異。
如不服本判決，應於收受送達後十日內向本院提出上訴書狀。
                                  書記官  陳恩如
中    華    民    國    97    年    3     月    21    日
附錄本案論罪科刑法條：
刑法第168條
  於執行審判職務之公署審判時或於檢察官偵查時，證人、鑑定
人、通譯於案情有重要關係之事項，供前或供後具結，而為虛偽
陳述者，處7 年以下有期徒刑。
刑法第172 條：
  犯第168 條至第171 條之罪，於所虛偽陳述或所誣告之案件，
裁判或懲戒處分確定前自白者，減輕或免除其刑。


司法院資訊處製作；財團法人民間司法改革基金會備份。
